臺灣高等法院臺中分院刑事判決
111年度交上易字第95號
上  訴  人  臺灣臺中地方檢察署檢察官
被      告  洪煥庭


選任辯護人  張巧旻律師（法扶律師）
上列上訴人因被告過失傷害案件，不服臺灣臺中地方法院110年
度交易字第1283號中華民國110年12月27日第一審判決（起訴案
號：臺灣臺中地方檢察署110年度偵字第23323號），提起上訴，
本院判決如下：
    主  文
原判決撤銷。
洪煥庭犯過失傷害罪，處有期徒刑貳月，如易科罰金，以新臺幣
壹仟元折算壹日。
    事  實
一、洪煥庭係南投客運之司機，於民國110年2月23日上午9時50
    分許，駕駛車牌號碼000-00號營業大客車，沿臺中市烏日區
    建國路由東往西方向行駛至烏日區站區一路與建國路交岔路
    口，欲左轉進入站區一路公車停靠站時，本應注意車前狀況
    ，隨時採取必要之安全措施，而依當時天候為晴、日間自然
    光線、柏油路面乾燥、無缺陷、無障礙物、視距良好之情形
    ，並無不能注意之情事，竟疏未注意及此，貿然前行，而撞
    擊同向前方由江○○所駕駛、暫停在公車停靠站之車牌號碼00
    0-00號營業大客車，致洪煥庭所駕駛營業大客車車內乘客黃
    ○○撞擊前方板子，因而受有頭部挫傷、下背挫傷及左側上臂
    挫傷等傷害；洪煥庭於肇事後留待在現場，並於員警到場處
    理時，當場承認係肇事者，自首而接受裁判。
二、案經黃○○訴由臺中市政府警察局烏日分局報告臺灣臺中地方
    檢察署檢察官偵查起訴。
    理  由
壹、證據能力部分：
一、按被告以外之人於審判外之陳述雖不符刑事訴訟法第159條
    之1至第159條之4等4條之規定，而經當事人於審判程序同意
    作為證據，法院審酌該言詞陳述或書面陳述作成時之情況，
    認為適當者，亦得為證據。當事人、代理人或辯護人於法院
    調查證據時，知有刑事訴訟法第159條第1項不得為證據之情
    形，而未於言詞辯論終結前聲明異議者，視為有前項之同意
    ，刑事訴訟法第159條之5定有明文。該條立法意旨在於傳聞
    證據未經當事人之反對詰問予以核實，原則上先予排除。惟
    若當事人已放棄反對詰問權，於審判程序中表明同意該等傳
    聞證據可作為證據；或於言詞辯論終結前未聲明異議，基於
    尊重當事人對傳聞證據之處分權，暨證據資料愈豐富，愈有
    助於真實發見之理念，且強化言詞辯論主義，使訴訟程序得
    以順暢進行，上開傳聞證據亦均具有證據能力。經查，本件
    以下所引用被告以外之人於審判外之言詞或書面陳述，業經
    於審理期日踐行調查證據程序，檢察官、被告及其辯護人均
    已當庭表示無意見，且迄至言詞辯論終結前亦未聲明異議，
    本院審酌該等言詞或書面陳述之製作及取得，並無證據顯示
    有何違背程序規定而欠缺適當性之情事，認以之為證據應屬
    適當，自均有證據能力。
二、又按除法律另有規定外，實施刑事訴訟程序之公務員因違背
    法定程序取得之證據，其有無證據能力之認定，應審酌人權
    保障及公共利益之均衡維護，刑事訴訟法第158條之4定有明
    文。查本件以下所引用之非供述證據，經本院於審理中提示
    並告以要旨而為調查時，檢察官、被告及其辯護人均未表示
    無證據能力，本院審酌該等證據作成及取得之程序均無違法
    之處，依上開規定之反面解釋，亦應認均有證據能力。
三、再按被告之自白，非出於強暴、脅迫、利誘、詐欺、疲勞訊
    問、違法羈押或其他不正之方法，且與事實相符者，得為證
    據，刑事訴訟法第156條第1項定有明文。本件被告於審理中
    所為之自白，並未提出其他可供證明被告究有如何之遭受「
    強暴、脅迫、利誘、詐欺、疲勞訊問、違法羈押或其他不正
    之方法」始為自白之證據，以供本院得以即時調查審認，被
    告所為之自白，堪認出於自由意志，得採為本件判決之基礎
    。
貳、實體部分：
一、上開犯罪事實，業據被告洪煥庭於警詢、偵查、原審及本院
    審理中均坦承不諱（見偵卷第9至12、31至32、81至82頁、
    原審卷第41、76頁、本院卷第32、61頁），核與證人即告訴
    人黃○○於警詢中之證述（見偵卷第12至15頁）、證人江○○於
    警詢中之證述（見偵卷第33至34頁）情節大致相符，並有臺
    中市政府警察局道路交通事故初步分析研判表、道路交通事
    故現場圖、道路交通事故調查報告表㈠及㈡、臺中市政府警察
    局交通事故補充資料表、證人江○○所駕駛之車牌號碼000-00
    號營業大客車於110年2月23日車速紀錄、被告所駕駛之車牌
    號碼000-00號營業大客車車速紀錄、現場及車損照片20張、
    監視器翻拍及擷取照片12張、告訴人之中山醫學大學附設醫
    院110年2月23日診斷證明書、證號查詢駕駛人資料在卷可稽
    （見偵卷第17、19、21至23、35、37、39、41至50、51至56
    、61、63至64頁），足認被告任意性之自白與事實相符，堪
    以採認。
二、按汽車行駛時，駕駛人應注意車前狀況，並隨時採取必要之
    安全措施，道路交通安全規則第94條第3項定有明文。查被
    告前考領有職業大客車之駕駛執照（見偵卷第63頁），對於
    前揭規定自難諉為不知，則其駕駛前揭營業大客車上路時，
    理應注意並確實遵守前述道路交通安全規則之規範；而案發
    當時天候為晴、日間自然光線、柏油路面乾燥、無缺陷、無
    障礙物且視距良好之情形，足供確認其行向前方車輛行駛情
    形之外在情狀，並無不能注意之情事，有道路交通事故調查
    報告表㈠及道路交通事故現場照片在卷可按（見偵卷第21、4
    1至50頁），被告駕車本得注意上情，避免本件事故之發生
    ，竟疏未注意即貿然前行，自後追撞同向前方由江○○所駕駛
    、暫停在公車停靠站之營業大客車，堪認被告確有未注意車
    前狀況，並隨時採取必要之安全措施之過失甚明。又被告上
    開過失行為導致告訴人受有前揭傷害，堪認被告之過失與告
    訴人所受傷害之結果間具有相當因果關係。綜上所述，本件
    事證明確，被告上開犯行堪以認定，應予依法論科。
三、論罪科刑：
  ㈠核被告所為，係犯刑法第284條前段之過失傷害罪。
  ㈡被告肇事後，未離開肇事現場，而於其犯行未為有偵查權限
    之公務員發覺前，即向至現場處理車禍事宜之警員承認肇事
    並接受裁判，有臺中市政府警察局道路交通事故肇事人自首
    情形紀錄表在卷可憑（見偵卷第25頁），是被告係對於未發
    覺之犯罪自首而接受裁判，爰依刑法第62條前段規定減輕其
    刑。
四、原審以被告罪證明確，予以論罪科刑，固非無見；惟按刑事
    審判旨在實現刑罰權分配之正義，故事實審法院對於被告之
    量刑，應符合比例、平等及罪刑相當原則，使輕重得宜，罰
    當其罪。又法律上屬於自由裁量之事項，並非概無法律性之
    拘束。自由裁量係於法律一定之外部性界限內，因此在裁量
    時，必須符合所適用之法規之目的。更進一步言，須受法律
    秩序之理念所指導，此即所謂之自由裁量之內部性界限。再
    者，刑之量定，為求個案裁判之妥當性，法律賦予法院裁量
    之權，於科刑時則應審酌刑法第57條所列各款情狀，分別情
    節，為被告量刑輕重之標準。經查，被告係南投客運之司機
    ，為職業駕駛，所駕駛之營業大客車載有乘客，其欲左轉進
    入公車停靠站時，竟疏未注意車前狀況，貿然前行，而撞擊
    同向前方暫停在公車停靠站之營業大客車，致其所駕駛營業
    大客車車內乘客即告訴人撞擊前方板子，受有頭部挫傷、下
    背挫傷及左側上臂挫傷等傷害，迄今仍未與告訴人達成和解
    ，原審就被告上開犯行僅量處拘役40日，並諭知易科罰金之
    折算標準，尚屬過輕，不符比例、公平及罪刑相當原則，顯
    有未洽，檢察官就此指摘原判決不當，即有理由。原判決既
    有上開可議之處，即屬無可維持，自應由本院將原審判決予
    以撤銷改判。
五、爰審酌被告案發時為職業駕駛司機，本應確實遵守上開交通
    法規，且無不能注意之情事，卻疏未注意，致告訴人受有前
    揭傷害；被告犯後坦承犯行，且無任何前科紀錄，有臺灣高
    等法院被告前案紀錄表在卷可參，堪認素行尚可；另參酌被
    告之過失駕駛行為，為本案道路交通事故之肇事原因，告訴
    人並無肇事因素，被告雖欲與告訴人進行和解，惟因雙方對
    於和解金額之認定有差距而未能達成共識，致未能順利達成
    和解，被告迄未賠償告訴人之損失等情；兼衡被告自陳為高
    中畢業之智識程度，目前從事大客車司機之工作，尚需扶養
    母親、弟弟，經濟狀況不好之生活狀況（見原審卷第77頁）
    一切情狀，量處如主文第2項所示之刑，並諭知易科罰金之
    折算標準。
六、另按緩刑之宣告，除應具備刑法第74條第1項所定之形式要
    件外，並須有可認為以暫不執行刑罰為適當之情形，始得為
    之。是否適當宣告緩刑，本屬法院之職權，得依審理之結果
    斟酌決定，非謂符合緩刑之形式要件者，即不審查其實質要
    件，均應予以宣告緩刑，故倘經審查認不宜緩刑，而未予宣
    告者，尚不生不適用法則之違法問題。辯護人於原審雖為被
    告請求給予緩刑之宣告，惟審酌被告本案之犯罪情節，且被
    告尚未能與告訴人達成和解，亦未實際賠償告訴人損害等情
    節，認並無暫不執行刑罰為適當之情形，自不宜宣告緩刑，
    併此敘明。
據上論斷，應依刑事訴訟法第369條第1項前段、第364條、第299
條第1項前段，刑法第284條前段、第62條前段、第41條第1項前
段，刑法施行法第1條之1第1項，判決如主文。
本案經檢察官林宏昌提起公訴，檢察官林煒容提起上訴，檢察官
陳佳琳到庭執行職務。
中　　華　　民　　國　　111 　年　　3 　　月　　30　　日
             刑事第五庭   審判長法　官  鄭  永  玉
    　　　　　　　　　　　　　　法　官  周  莉  菁
  　　　　　　　　　　　　　　　法　官  卓  進  仕
以上正本證明與原本無異。     
不得上訴。
                                書記官  廖  家  莉 
　　　　　　　　　　　　　　　　
中　　華　　民　　國　　111 　年　　3 　　月　　31　　日


附錄本案論罪科刑法條：
刑法第284條
因過失傷害人者，處1年以下有期徒刑、拘役或10萬元以下罰金
；致重傷者，處3年以下有期徒刑、拘役或30萬元以下罰金。